臺灣新竹地方法院刑事判決　　　　　100年度審訴字第359 號
公　訴　人　臺灣新竹地方法院檢察署檢察官
被　　　告　黃建舜
　　　　（即黃建成）
　　　　　　　　　（另案現在法務部矯正署新竹監獄執行中）
上列被告因違反毒品危害防制條例案件，經檢察官提起公訴（10
0 年度毒偵字第439 號）後，經被告於本院準備程序中，就被訴
事實為有罪之陳述，經告知被告簡式審判程序之旨，並聽取檢察
官、被告之意見後，經本院合議庭裁定由受命法官進行簡式審判
程序，本院判決如下：
    主    文
黃建舜施用第一級毒品，累犯，處有期徒刑壹年壹月。又施用第
二級毒品，累犯，處有期徒刑肆月。應執行有期徒刑壹年貳月。
    犯罪事實
一、黃建舜前於民國87年間，因施用第二級毒品案件，經本院以
    87年度毒聲字第446 號裁定送觀察勒戒後，因認無繼續施用
    毒品之傾向，於87年9 月5 日執行完畢釋放出所，並經臺灣
    新竹地方法院檢察署檢察官於87年8 月19日以87年度偵字第
    5622號為不起訴處分確定。又於88年間，因施用第二級毒品
    案件，經本院於88年5 月7 日以88年度毒聲字第890 號裁定
    送觀察勒戒後，因認有繼續施用毒品傾向，再經本院於88年
    8 月31日以88年度毒聲字第1635號裁定，令入戒治處所施以
    強制戒治，嗣因戒治成效良好，經本院於89年2 月10日以89
    年度毒聲字第414 號裁定停止戒治，所餘戒治期間付保護管
    束，迄至89年8 月3 日保護管束期滿未經撤銷而視為執行完
    畢；刑責部分，經本院於88年11月1 日以88年度竹北簡字第
    279 號判決判處有期徒刑4 月確定，再經本院於89年9 月20
    日以89年度聲字第906 號裁定免其刑之執行確定。又於91年
    間，因施用毒品案件，經本院於91年8 月21日以91年度毒聲
    字第820 號裁定令入戒治處所施以強制戒治，於92年11 月9
    日執行完畢釋放出所；刑責部分，經本院於92年3 月10日以
    91年度訴字第592 號判決分別判處有期徒刑10月、6 月，並
    經定應執行刑為有期徒刑1 年3 月確定。又於95年間，因施
    用第一級毒品案件，經本院於96年1 月12日以95年度訴字第
    939 號判決判處有期徒刑1 年確定。嗣因中華民國九十六年
    罪犯減刑條例施行，經本院於96年7 月25日以96年度聲減字
    第484 號裁定減為有期徒刑6 月確定，甫於96年11月3 日縮
    刑期滿執行完畢。
二、詎黃建舜不知悔改，仍未戒除毒癮，於前開強制戒治處分執
    行完畢釋放後5 年內，再因施用毒品案件經刑之訴追處罰後
    ，基於施用第一級毒品海洛他命之犯意，於100 年3 月1 日
    凌晨3 時許，在新竹縣新豐鄉鳳坑村11鄰699-1 號住處內，
    以將第一級毒品海洛因摻水置於注射針筒再注射入體內之方
    式，非法施用第一級毒品海洛因1 次；另基於施用第二級毒
    品甲基安非他命之犯意，同於上揭時地，以將第二級毒品甲
    基安非他命置於吸食器內燒烤後吸取煙霧之方式，非法施用
    第二級毒品甲基安非他命1 次。嗣經警於100 年3 月2 日晚
    上9 時許，在新竹縣新豐鄉○○路○段817 號1 樓仙迪遊藝
    場內實施臨檢盤查，並起出海洛因1 包（毛重0.7480公克，
    驗餘淨重0.5460公克）、注射針筒2 支，並採集其尿液送驗
    後，結果呈嗎啡、甲基安非他命等陽性反應，始悉上情。
三、案經新竹縣政府警察局竹北分局報告臺灣新竹地方法院檢察
    署檢察官偵查起訴。
    理    由
一、程序部分：
    按除被告所犯為死刑、無期徒刑、最輕本刑為3 年以上有期
    徒刑之罪或高等法院管轄第一審案件者外，於前條第1 項程
    序進行中，被告先就被訴事實為有罪之陳述時，審判長得告
    知被告簡式審判程序之旨，並聽取當事人、代理人、辯護人
    及輔佐人之意見後，裁定進行簡式審判程序，刑事訴訟法第
    273 條之1 第1 項定有明文。本件被告黃建舜所犯係死刑、
    無期徒刑、最輕本刑為3 年以上有期徒刑以外之罪，其於準
    備程序中就被訴事實為有罪之陳述，經告知簡式審判程序之
    旨，並聽取公訴人及被告黃建舜之意見後，本院認為適宜進
    行簡式審判程序，合先敘明。
二、認定被告黃建舜犯行所憑之各項證據：
（一）被告黃建舜於檢察事務官詢問時、本院準備程序及簡式審
      判程序時之自白。其稱：伊於100 年3 月1 日凌晨3 時許
      ，在伊戶籍地即新竹縣新豐鄉鳳坑村11鄰699-1 號住處內
      吸食海洛因及甲基安非他命各1 次，是將海洛因摻水以注
      射針筒施用，施用第二級毒品甲基安非他命則係將甲基安
      非他命置於吸食器內燒烤後吸食其煙霧等語（見偵查卷第
      67 頁 ，本院卷第16頁背面、20頁）。
（二）新竹縣政府警察局竹北分局毒品犯罪嫌疑人尿液採驗作業
      管制紀錄暨詮昕科技股份有限公司濫用藥物尿液檢驗報告
      （報告編號：00000000）各1 份（見偵查卷第56、57頁）
      ：被告黃建舜於100 年3 月3 日上午10時10分後之某時許
      ，在新竹縣政府警察局竹北分局內所採集之尿液（檢體編
      號：北100090號），經送詮昕科技股份有限公司以氣相層
      析質譜儀分析法檢驗後，確呈嗎啡、甲基安非他命陽性反
      應，其中嗎啡濃度為3,067ng/ml，逾閾值濃度（為300ng/
      ml）10倍有餘；另甲基安非他命之濃度為2,297ng/ml，逾
      閾值濃度（為500 ng/ml ）4 倍有餘，且安非他命濃度為
      197ng/ m l，亦逾閾值濃度（為100ng/ml ） ；佐證被告
      黃建舜於100 年3 月1 日凌晨3 時許，應有分別施用第一
      級毒品海洛因及第二級毒品甲基安非他命各1 次之犯行，
      核與被告黃建舜所為之自白相符。
（三）按：
  １、毒品危害防制條例於92年7 月9 日修正公佈，自93年1 月
      9 日施行，其中第20條、第23條將施用毒品之刑事處遇程
      式，區分為「初犯」及「五年內再犯」、「五年後再犯」
      。依其立法理由之說明：「初犯」，經觀察、勒戒或強制
      戒治後，應為不起訴處分或不付審理之裁定；經觀察、勒
      戒或強制戒治執行完畢釋放後，「五年內再犯」者，因其
      再犯率甚高，原實施之觀察、勒戒及強制戒治既已無法收
      其實效，爰依法追訴或裁定交付審理。至於經觀察、勒戒
      或強制戒治執行完畢釋放後，「五年後再犯」者，前所實
      施之觀察、勒戒或強制戒治已足以遮斷其施用毒品之毒癮
      ，為期自新及協助其斷除毒癮，仍適用「初犯」規定，先
      經觀察、勒戒或強制戒治之程式。從而依修正後之規定，
      僅限於「初犯」及「五年後再犯」2 種情形，始應先經觀
      察、勒戒或強制戒治程式。倘被告於5 年內已再犯，經依
      法追訴處罰，縱其第3 次（或第3 次以上）再度施用毒品
      之時間，在初犯經觀察、勒戒或強制戒治執行完畢釋放5
      年以後，已不合於「五年後再犯」之規定，且因已於「五
      年內再犯」，顯見其再犯率甚高，原實施觀察、勒戒或強
      制戒治，已無法收其實效，即應由檢察官或少年法院（地
      方法院少年法庭）逕行依法追訴或裁定交付審理（最高法
      院95年度第7 次刑事庭會議意旨參照）。
  ２、被告黃建舜前於87年間，因施用第二級毒品案件，經本院
      以87年度毒聲字第446 號裁定送觀察勒戒後，因認無繼續
    　施用毒品之傾向，於87年9 月5 日執行完畢釋放出所，並
      經臺灣新竹地方法院檢察署檢察官於87年8 月19日以87年
      度偵字第5622號為不起訴處分確定。又於88年間，因施用
      第二級毒品案件，經本院於88年5 月7 日以88年度毒聲字
      第890 號裁定送觀察勒戒後，因認有繼續施用毒品傾向，
      再經本院於88年8 月31日以88年度毒聲字第1635號裁定，
      令入戒治處所施以強制戒治，嗣因戒治成效良好，經本院
      於89年2 月10日以89 年 度毒聲字第414 號裁定停止戒治
      ，所餘戒治期間付保護管束，迄至89年8 月3 日保護管束
      期滿未經撤銷而視為執行完畢；刑責部分，經本院於88年
      11月1 日以88年度竹北簡字第279 號判決判處有期徒刑4
      月確定，再經本院於89年9 月20 日 以89年度聲字第906
      號裁定免其刑之執行確定。又於91年間，因施用毒品案件
      ，經本院於91年8 月21日以91年度毒聲字第820 號裁定令
      入戒治處所施以強制戒治，於92年11月9日 執行完畢釋放
      出所；刑責部分，經本院於92年3 月10日以91年度訴字第
      592 號判決分別判處有期徒刑10月、6 月，並經定應執行
      刑為有期徒刑1 年3 月確定。又於95年間，因施用第一級
      毒品案件，經本院於96年1 月12日以95年度訴字第939 號
      判決判處有期徒刑1 年確定。嗣因中華民國九十六年罪犯
      減刑條例施行，經本院於96年7 月25日以96年度聲減字第
      484 號裁定減為有期徒刑6 月確定，甫於96年11月3 日縮
      刑期滿執行完畢等情，有臺灣高等法院被告前案紀錄表在
      卷可證。被告黃建舜既於前開強制戒治執行完畢釋放後5
      年內，再犯施用毒品案件，並經依法追訴處罰，縱其於觀
      察勒戒執行完畢釋放後之5 年後再犯本件施用第一級、第
      二級毒品犯行，徵諸前開最高法院95年度第7 次刑事庭會
      議決議意旨，仍應依法予以論罪科刑。
（四）綜上，本件事證業臻明確，被告黃建舜上揭犯行均至堪認
      定，均應依法予以論科。
三、論罪科刑：
（一）論罪：按海洛因及甲基安非他命，分別屬毒品危害防制條
      例第2 條第2 項第1 款及第2 款所定之第一級毒品及第二
      級毒品，不得非法持有、施用。是核被告黃建舜本件如犯
      罪事實二所為係分別犯毒品危害防制條例第10條第1 項之
      施用第一級毒品罪，及同條第2 項之施用第二級毒品罪。
      其持有第一級毒品海洛因及第二級毒品甲基安非他命後，
      進而施用，其持有之低度行為應為施用之高度行為所吸收
      ，不另論以持有第一級毒品罪及持有第二級毒品罪。
（二）數罪併罰：被告黃建舜就其所犯上開1 次施用第一級毒品
      罪及1 次施用第二級毒品罪犯行，其犯意各別，行為互異
      ，構成要件亦不同，自應分別論罪，合併處罰。
（三）累犯；被告黃建舜於95年間，因施用第一級毒品案件，經
      本院於96年1 月12日以95年度訴字第939 號判決判處有期
      徒刑1 年確定；嗣因中華民國九十六年罪犯減刑條例施行
      ，經本院於96年7 月25日以96年度聲減字第484 號裁定減
    　為有期徒刑6 月確定，甫於96年11月3 日縮刑期滿執行完
      畢等情，有臺灣高等法院被告前案紀錄表附卷可稽，被告
      黃建舜於有期徒刑執行完畢5 年內故意再犯本件有期徒刑
      以上之2 罪，均為累犯，應依刑法第47條第1 項之規定加
      重其刑。
（四）量刑：爰審酌被告黃建舜除有前述構成累犯之刑事前科外
      ，另有竊盜、恐嚇罪等刑事前科，此有臺灣高等法院被告
      前案紀錄表附卷可稽，足徵其素行惡劣，惟不知戒惕，再
      度違犯本件毒品危害防制條例第10條之罪，無視於毒品對
      於自身健康之戕害及國家對於杜絕毒品犯罪之禁令，顯見
      被告石鴻森法治觀念薄弱，所為實不足取；並考量其犯罪
      之動機、目的單純；又施用毒品係自戕行為，犯罪手段平
      和，亦未因此而危害他人，所生損害非大；再衡其於犯後
      終能坦認犯行，態度尚可，並參諸施用毒品者均有相當程
      度之成癮性及心理依賴，其犯罪心態與一般刑事犯罪之本
      質並不相同，應側重以適當之醫學治療及心理矯治處遇為
      宜等一切情狀，分別量處如主文所示之刑，並定應執行刑
      ，以示懲儆。
（五）不予沒收銷燬及沒收之說明：至為警於100 年3 月2 日晚
      上9 時許，在新竹縣新豐鄉○○路○段817 號1 樓仙迪遊
      藝場內，所扣得第一級毒品海洛因1 包（毛重0.7480公克
      ，驗餘淨重0.5460公克，保管字號：100 年度白字第43號
      ，扣押物品清單見偵查卷第58頁）、注射針筒2 支等物（
      保管字號：100 年度保字第349 號，扣押物品清單見偵查
      卷第61頁），被告黃建舜堅決否認為伊所有，辯稱伊不知
      道是誰的，該扣案物係警察在垃圾桶裡撿到，警方稱係伊
      丟的，但確實非伊所有等語（見本院卷第16頁背面、20頁
      ）；衡之被告黃建舜既已坦承施用毒品之犯行，扣得之上
      開毒品及施用工具亦無可能發還予被告黃建舜之前提下，
      被告黃建舜實無就上開毒品及工具之所有為誆詞，而本院
      依卷內相關事證尚無從確信該等扣案物均為被告黃建舜所
      有，且事涉另案之重要證據，爰不另為沒收銷燬及沒收之
      諭知，附此敘明。
據上論斷，應依刑事訴訟法第273 條之1 第1 項、第299 條第1
項前段，毒品危害防制條例第10條第1 項、第2 項，刑法第11條
前段、第47條第1 項、第51條第5 款，判決如主文。
本案經檢察官洪期榮到庭執行職務。
中　　華　　民　　國　　100　　年　　7　　月　　 22   日
                    刑事第九庭法  官  劉兆菊
以上正本證明與原本無異。
如不服本判決應於收受本判決後10日內向本院提出上訴書狀，上
訴書狀應敘述具體理由。上訴書狀未敘述上訴理由者，應於上訴
期間屆滿後20日內補提理由書狀於本院「切勿逕送上級法院」。
中　　華　　民　　國　　100　　年　　7　　月　   22   日
                              書記官  許榮成
附錄本案論罪科刑法條：
毒品危害防制條例第10條
施用第一級毒品者，處6 月以上 5 年以下有期徒刑。
施用第二級毒品者，處3 年以下有期徒刑。
